ACORDAO-COMPLETO-2340174

ACÓRDÃO DE RELAÇÃO

ACÓRDÃO DE RELAÇÃO 221/2019 ATA 2/2019 - PLENÁRIO

Acórdão 221/2019-TCU-Plenário
                              
Vistos estes autos que tratam de denúncia acerca de possíveis irregularidades relacionadas à contratação da Fundação Instituto de Pesquisas Contábeis, Atuariais e Financeiras - Fipecafi pela Empresa Brasileira de Correios e Telégrafos - ECT (Contrato 56/2018) , por inexigibilidade de licitação, no valor de R$ 1.432.000,00, com vigência de 13/4/2018 a 13/10/2019, para a "prestação de serviço de consultoria e assessoria técnica especializada visando a concepção, desenvolvimento e implementação de modelo conceitual de mensuração de margem de contribuição de produtos e serviços, unidades organizacionais, clientes, regiões geográficas e canais de atendimento e de distribuição dos Correios, com solução tecnológica que operacionalize o modelo conceitual desenvolvido".
Considerando que o denunciante apontou as seguintes supostas irregularidades:
a) a contratação da Fipecafi seria, de fato, a compra de software de prateleira (MyABCM) , o que configuraria compra casada; 
b) os pareceres que embasaram a contratação não teriam abordado a legalidade da contratação casada (software de prateleira MyABCM e o serviço de consultoria) ; 
c) não teria havido, antes da contratação, teste de usabilidade do software para produtos e serviços dos Correios, com pareceres das áreas responsáveis que atestassem a viabilidade do uso do software; 
d) a fundação contratada não teria apresentado comprovação de execução de serviço similar em empresa de logística do porte dos Correios e não haveria descrição sobre qual licença do software MyABCM seria entregue (express, corporate, enterprise ou partners) ; 
e) não teria sido juntada ao processo a ata do conselho de administração que deveria ter aprovado a contratação, conforme previsto no art. 55 do Estatuto dos Correios;
considerando que foram promovidas oitivas da Empresa Brasileira de Correios e Telégrafos e da Fundação Instituto de Pesquisas Contábeis, Atuariais e Financeiras;
considerando que o exame realizado pela Secretaria de Controle Externo de Aquisições Logísticas - Selog nas respostas encaminhadas evidenciou:
- que é improcedente o questionamento do denunciante sobre suposta ausência de avaliação de legalidade na adoção de inexigibilidade para a contratação da Fipecafi, porque os pareceres encaminhados demonstram que foram apresentadas justificativas técnicas e jurídicas adequadas à contratação promovida;
- que o Termo de Solicitação de Contratação 4/2018 traz detalhada justificativa para a contratação de consultoria e assessoria técnica para desenvolver e implementar modelo de análise de negócio que visa aprimorar a gestão dos Correios;
- que a contratação estava alinhada ao Plano Estratégico dos Correios;
	- que o parecer do Departamento Jurídico - NJ/GCOR-DEJUR-SEGER/SEI-1065518/2018, suportado nas justificativas técnicas apresentadas pela área responsável, certificou a inviabilidade de competição e a singularidade dos serviços, em consonância com a Lei 13.303/2016;
	- que a documentação encaminhada mostra cuidadosa justificativa da administração dos Correios para a contratação;
	- que é improcedente a alegação do denunciante de que a contratação da Fipecafi por inexigibilidade para realização de consultoria com entrega de solução tecnológica seria uma forma oblíqua de adquirir o software de prateleira MyABCM, sem o devido procedimento licitatório, porque pelas justificativas e documentos apresentados constata-se que a contratação principal é o serviço intelectual de elaboração de modelo de análise de margens de produtos e serviços dos Correios, sendo a solução tecnológica apenas um meio de viabilizar a implementação das soluções que serão definidas pelos consultores;
	- que consta na proposta apresentada pela Fipecafi, como informou o gestor, que a solução tecnológica, MyABCM, será disponibilizada por um parceiro da fundação com registro e licença de caráter perpétuo, na versão corporate, sem custo adicional aos Correios;
	- que é improcedente a afirmação do denunciante de que deveria haver teste de usabilidade do software previamente à contratação, porque, como já assinalado anteriormente, a ferramenta tecnológica é um meio para implementar as soluções definidas, cuja responsabilidade pela adequada usabilidade será da consultoria contratada;
	- que é improcedente a contestação de que a Fipecafi não teria apresentado comprovação de execução de serviço similar em empresa de logística do porte dos Correios, pois, como informou os Correios, busca-se conhecimento na área contábil, de notória especialização da Fipecafi;
	considerando que no tocante à suposta ausência de juntada ao procedimento da ata do Conselho de Administração, aprovando a contratação da consultoria, exigência do art. 55 do Estatuto dos Correios, há proposta da Selog para realização de nova oitiva dos Correios para que se pronuncie sobre tal fato;
	considerando, todavia, que os documentos e justificativas apresentados pela ECT demonstram que, conforme art. 55, inciso I, alínea "a" do Estatuto Social dos Correios, compete ao Conselho de Administração aprovar "os atos, acordos, contratos e convênios a serem firmados pela ECT, conforme critérios estabelecidos no regimento interno do conselho";
	considerando, ademais, que o citado regimento interno, em seu subitem 5.1.3., não elenca a contratação debatida nestes autos como de competência do Conselho de Administração, uma vez que a contratação principal é o serviço intelectual de elaboração de modelo de análise de margens de produtos e serviços dos Correios, que, pode ou não, por via reflexa, ensejar a revisão de estruturas organizacionais ou de negócio da Empresa, essa sim, contratação típica a suscitar a avaliação do citado conselho, consoante subitem 5.1.3, inciso II;
	considerando, que todas as supostas irregularidades apontadas pelo denunciante são improcedentes;
	considerando, finalmente, que o denunciante, em 28/1/2019, apresentou documento à peça 28 ratificando o pedido de cautelar para suspensão do Contrato 56/2018 e apresentando dois acontecimentos - treinamento de integrantes de Gerências dos Correios e aprovação do novo modelo organizacional pelo Conselho de Administração dos Correios - fatos que, não alteram a formação do juízo da relatora sobre a matéria;
os Ministros do Tribunal de Contas da União, reunidos em Sessão de Plenário, ACORDAM, por unanimidade, de acordo com os pareceres emitidos nos autos, com ajustes, e com fundamento nos arts. 1º, XXIV, e 234, e na forma dos arts. 143, inciso III, 169, inciso V, 235 e 236, §1º, todos do Regimento Interno do TCU, em conhecer da presente denúncia e considerá-la improcedente; em retirar a chancela de sigilo aposta, mantendo-a em relação ao autor; em dar ciência desta decisão, acompanhada da instrução da unidade técnica à peça 25, ao denunciante, à Empresa Brasileira de Correios e Telégrafos (ECT) e à Fundação Instituto de Pesquisas Contábeis, Atuariais e Financeiras - Fipecafi; e em arquivar os autos. 
1. Processo TC-Processo 037.048/2018-0 (DENÚNCIA) 
1.1. Classe de Assunto: VII.
1.2. Denunciante: Identidade preservada (art. 55, caput, da Lei 8.443/1992) .
1.3. Interessada: Fundação Instituto de Pesquisas Contábeis, Atuariais e Financeiras - Fipecafi (CNPJ 46.359.865/0001-40) .
1.4. Unidade: Empresa Brasileira de Correios e Telégrafos (ECT) .
1.5. Relatora: ministra Ana Arraes.
1.6. Representante do Ministério Público: não atuou.
1.7. Unidade Técnica: Secretaria de Controle Externo de Aquisições Logísticas - Selog.
1.8. Representação legal: não há. 
1.9. Determinações/Recomendações/Orientações: não há.

Empresa Brasileira de Correios e Telégrafos (ECT).

Fundação Instituto de Pesquisas Contábeis, Atuariais e Financeiras - Fipecafi (CNPJ 46.359.865/0001-40).

ACORDAO-COMPLETO-2351977

Acórdão de Relação 878/2019 - Plenário

Acórdão de Relação

ANA ARRAES

não há.

Não atuou.

DENÚNCIA (DEN)

Secretaria de Controle Externo de Aquisições Logísticas - Selog.